【裁判字號】    99,司財管,42
【裁判日期】    990504
【裁判案由】    指定遺產管理人
【裁判全文】
臺灣臺中地方法院民事裁定            99年度司財管字第42號
聲  請  人  兆豐國際商業銀行股份有限公司
法定代理人  甲○○
代  理  人  游麗珠
            王繼聖
受  選任人  張薰雅律師
上列聲請人聲請為被繼承人乙○○選任遺產管理人事件，本院裁
定如下：
    主      文
選任張薰雅律師為被繼承人乙○○之遺產管理人。
聲請程序費用由被繼承人乙○○之遺產負擔。
    理      由
一、按繼承開始時，繼承人有無不明，而無親屬會議或親屬會議
    未於一個月內選定遺產管理人者，利害關係人得聲請法院選
    任遺產管理人；又先順序繼承人均拋棄其繼承時由次順序之
    繼承人繼承，其次順序繼承人有無不明或第四順序之繼承人
    均拋棄其繼承者，準用關於無人承認繼承之規定，民法第一
    千一百七十八條第二項、第一千一百七十六條第六項分別定
    有明文。次按遺產管理人之設，旨在管理保存及清算遺產，
    以免遺產散失，是以遺產管理人具有相當之公益色彩；另選
    任遺產管理人，除慮及管理遺產之公平性外，尚須考慮其適
    切性，亦即可對其遺產、遺債之情形瞭解較深，或具法律、
    會計等專業能力，復與遺債債權人無利害共同關係而得忠誠
    處理者，優先選任為宜；又法院選任之遺產管理人，除係律
    師依律師法第二十二條規定，非經釋明有正當理由，不得辭
    任外，得不接受法院所命職務（最高法院八十八年度台上字
    第三五四號判決，關於選任特別代理人所揭示之法律見解，
    可資參照）。
二、本件聲請意旨略以：被繼承人乙○○（男、民國○○○年○
    ○月○○日生、身分證統一編號：Ｚ000000000號
    、生前最後住所：臺中縣太平市○○街九十八號）生前向聲
    請人辦理借款未依約清償，嗣於九十八年三月二十日死亡，
    惟其所有繼承人均已拋棄繼承，是否仍有應繼承之人不明，
    而其親屬會議亦未於法定期間內選定遺產管理人，致聲請人
    無法對被繼承人之財產主張權利，聲請人為債權人，基於利
    害關係人地位，爰依法聲請為被繼承人選任遺產管理人等語
    ，並提出本院家事法庭函文、臺灣桃園地方法院民事執行處
    函文為證。
三、本院查：聲請人主張其為被繼承人之債權人，被繼承人死亡
    後其所有繼承人均已拋棄繼承，是否仍有應繼承之人不明，
    而其親屬會議未於法定期間內選定遺產管理人等事實，除據
    聲請人提出前揭書證附卷可稽外，並經本院調取本院九十八
    年度繼字第一○二一號拋棄繼承事件卷宗核閱屬實，自堪信
    為真實，從而聲請人聲請選任被繼承人之遺產管理人，揆諸
    前揭法條規定，為有理由，應予准許。其次，聲請人原主張
    由財政部國有財產局擔任遺產管理人，然依司法院七十四年
    十月十五日院臺廳一字第五七八六號函示：「此類拋棄繼承
    事件，多屬遺債大於遺產形同破產，儘量避免選任國有財產
    局為遺產管理人」。法院在指定被繼承人之遺產管理人時，
    自應先審查是否有其他適合之人可任被繼承人之遺產管理人
    ，如無，在不得已之情形，才指定國有財產局為遺產管理人
    ，蓋國有財產局係一公務機關，依國有財產法規定綜理國有
    財產事務，執行事務所需預算為全國人民納稅所得，倘顯無
    遺產可歸屬國庫，可能造成以國家資源管理對國庫毫無利益
    之財產並須墊付無法歸墊之管理費用，無異使公器淪為私用
    ，損及全民利益，令國庫遭受權利之侵害，乃司法院前揭函
    示精神所在（臺灣高等法院八十七年家抗字第五四號、臺灣
    高等法院臺中分院九十二年度家抗字第二七號裁判參照）。
    本件被繼承人尚積欠聲請人債務而未清償，又聲請人未能提
    出被繼承人所遺留之財產大於債務之證明，且被繼承人之法
    定繼承人皆已拋棄繼承權，是有遺債大於遺產之虞，依上開
    函示及裁判之意旨，自不適宜指定財政部國有財產局臺灣中
    區辦事處為遺產管理人。而本院徵得聲請人同意後，函請社
    團法人臺中律師公會推薦有意願擔任本件遺產管理人之人選
    ，該公會乃推薦由張薰雅律師擔任本案遺產管理人，此有該
    律師公會九十九年四月八日中律賢三字第九九一五八號函暨
    所附該律師基本資料表乙件附卷可稽，而張薰雅律師為執業
    律師，非但具有專業知識及能力，且與被繼承人所遺遺產間
    無利害關係，若由其擔任本事件之遺產管理人，定能秉持其
    專業倫理擔當此具公益性質之職務，並順利達成管理保存及
    清算遺產之任務。執此，本院認為由其擔任被繼承人之遺產
    管理人，應屬妥適，爰選任之。
四、依非訟事件法第一百五十七條，裁定如主文。
中    華    民    國    99    年    5     月    4     日
                 家事法庭     司法事務官  蔡秉芳
以上為正本係照原本作成。
如對本裁定抗告，須於裁定送達後十日之不變期間內，向本院提
出抗告狀。
中    華    民    國    99    年    5     月    4     日
                              書  記  官  蔡萍萍

司法院資訊處製作；財團法人民間司法改革基金會備份。
